【裁判字號】    97,上易,2783
【裁判日期】    971118
【裁判案由】    背信
【裁判全文】
臺灣高等法院刑事判決                97年度上易字第2783號
上  訴  人  臺灣板橋地方法院檢察署檢察官
被      告  乙○○
上列上訴人因被告背信案件，不服臺灣板橋地方法院97年度易字
第1846號，中華民國97年9月9日第一審判決（起訴案號：臺灣板
橋地方法院檢察署97年度偵字第5004號），提起上訴，本院判決
如下：
    主  文
上訴駁回。
    理  由
一、按不服地方法院之第一審判決而上訴者，應向管轄第二審之
    高等法院為之；上訴書狀應敘述具體理由；第二審法院認為
    上訴書狀未敘述理由或上訴有第362 條前段情形，應以判決
    駁回之，刑事訴訟法第361條第1、2項、第367條前段明文規
    定。而所謂具體理由，必係依據卷內既有訴訟資料或提出新
    事證，指摘或表明第一審判決有何採證認事、用法或量刑等
    足以影響判決本旨之不當或違法，而構成應予撤銷之具體事
    由，始克當之（例如：依憑證據法則具體指出所採證據何以
    不具證據能力，或依憑卷證資料，明確指出所為證據證明力
    之判斷如何違背經驗、論理法則）；倘僅泛言原判決認定事
    實錯誤、違背法令、量刑失之過重或輕縱，而未依上揭意旨
    指出具體事由，或形式上雖已指出具體事由，然該事由縱使
    屬實，亦不足以認為原判決有何不當或違法者（例如：對不
    具有調查必要性之證據，法院未依聲請調查亦未說明理由，
    或援用證據不當，但除去該證據仍應為同一事實之認定），
    皆難謂係具體理由，俾與第二審上訴制度旨在請求第二審法
    院撤銷、變更第一審不當或違法之判決，以實現個案救濟之
    立法目的相契合，並節制濫行上訴（最高法院97年度台上字
    第892 號判決參照）。是倘上訴人之上訴書狀雖敘述上訴理
    由，形式上雖已指出具體事由，然該事由縱使屬實，亦不足
    以認為原判決有何不當或違法者，即與未敘述具體理由無異
    ，所為上訴，即非適法。
二、本件原判決認：(一)被告乙○○於民國95年2月23日所購買之
    奕力科技股份有限公司（下稱奕力公司）股票，係全數由被
    告所持有，並登記於被告名下，迄被告於96年8月份出售之
    日止，期間長達1年6月，均未曾交予告訴人甲○○持有或移
    轉過戶，該股票並無不得過戶轉讓之限制，告訴人竟未要求
    交付股票或移轉過戶，以表彰並行使其股東權益，則其稱係
    委託被告購入奕力公司股票，實令人質疑。(二)告訴人所提之
    匯款單上雖載有該款項係「劃撥購買奕力科技股票」等字，
    惟此僅足以證明該款項係用以購買奕力公司股票所用，然並
    無足認定究係供被告受委託代告訴人所購買，或匯予被告供
    其自行所購買。(三)告訴人所提之電話錄音譯文，係告訴人先
    出言誘導，且該通電話對談時間長達28分18秒，告訴人僅提
    出其中4分24秒之錄音光碟，僅占全部通話過程之七分之一
    ，尚不足顯現當日對談之所有內容。再者，該譯文中被告並
    未明確表達係受告訴人委任而購入上揭股票，告訴人亦未提
    出要求被告過戶股票之請求，核與告訴人稱本次通話目的係
    為要求被告過戶之目的有異，是告訴人指訴顯然矛盾，自難
    以該錄音譯文對被告為不利之認定。(四)本件依卷內所存之證
    據，既無從證明被告與告訴人雙方具有為他人處理事務之委
    託關係，則被告處分該股票後未返還款項，僅係單純民事債
    務不履行，無從認定被告有背信犯行，而為無罪之諭知。原
    判決已詳敘其所憑證據、認定理由，從形式上觀察，原判決
    並無違背經驗法則、論理法則等違背法令之情形。
三、檢察官提起上訴，所提書狀敘明上訴理由雖以：(一)茲據告訴
    人具狀請求上訴，經核上揭告訴人如附件聲請上訴狀所述事
    項，認其聲請上訴理由尚非顯無理由。(二)茲依告訴人所述不
    服事項，補充理由如下：依告訴人於原審具結證詞，及告訴
    人所提匯款資料，足證告訴人當初係以委託購買股票之意思
    ，匯款給被告。且告訴人所提之電話錄音譯文屢次以「我的
    25張」向被告詢問所託購之奕力公司股票現況，可知被告確
    受告訴人委託購買股票云云。惟告訴人之告訴，目的在促使
    偵查權之發動，而案件之起訴或上訴，目的在案件之繫屬，
    亦即當事人與法院發生訴訟關係。因是訴訟程序中，其訴訟
    行為之評價原就不同，在偵查程序中，檢察官與告訴人純係
    單向關係，告訴人之作用在於提供檢察官犯罪之資料；而在
    審判程序中，法院與當事人（檢察官、被告）係三方關係，
    作用在釐清訴訟當事人間有關訴訟資料之爭執，進而判斷罪
    責之有無，告訴人充其量僅係訴訟關係人，並不在三方互動
    關係中。從而，案件進入審理程序後，檢察官單純引述告訴
    人之觀點或論述，做為訴訟攻防，而非以當事人角色對證據
    價值為主觀之認知與判斷，如此易導致訴訟程序中訴訟主體
    定位不明，甚至影響被告防禦權之行使。本件檢察官上訴理
    由(一)僅以附件告訴人聲請上訴狀，作為對原判決之意見陳述
    ，而非以檢察官自身參與訴訟，對證據能力之取捨，證明力
    有無違背經驗法則、論理法則之判斷，據以檢驗原判決有無
    違背法令，或提出新事證，具體指摘原判決有何不當，殊難
    認其上訴書狀所載與刑事訴訟法第361條第2項「應敘述具體
    理由」之要件相契合，揆諸上開說明，自非屬得上訴第二審
    之具體事由。至於檢察官上訴理由(二)部分，業經原判決分別
    就告訴人證詞、卷附匯款資料、電話錄音譯文等證據，詳細
    敘明不予採信之理由。是檢察官此部分上訴意旨並未能指摘
    原判決關於此部分之認定事實，有何具體違背經驗、論理法
    則或不當之處。揆諸上開說明，顯然置原判決已經明白論斷
    審酌、說明之事項於不顧。自形式上觀察，核非足以動搖原
    判決之具體理由，依照上揭說明，應認其上訴為不合法律上
    之程式，予以駁回，並不經言詞辯論為之。
據上論斷，應依刑事訴訟法第367條前段、第372條，判決如主文
。
中    華    民    國    97    年    11    月    18    日
                  刑事第二庭審判長法  官  洪光燦
                                  法  官  宋明蒼
                                  法  官  林恆吉
以上正本證明與原本無異。
不得上訴。
                                  書記官  陳盈璇
中    華    民    國    97    年    11    月    18    日


司法院資訊處製作；財團法人民間司法改革基金會備份。
